【裁判字號】    95,訴,311
【裁判日期】    950529
【裁判案由】    違反毒品危害防制條例
【裁判全文】
臺灣屏東地方法院刑事判決               95年度訴字第311號
公  訴  人  臺灣屏東地方法院檢察署檢察官
被      告  甲○○
                    （現於臺灣屏東看守所另案羈押中）
上列被告因違反毒品危害防制條例案件，經檢察官提起公訴（94
年度毒偵字第2944號），被告於準備程序中就被訴事實為有罪之
陳述，經本院合議庭裁定改以簡式審判程序審理，判決如下：
    主  文
甲○○連續施用第一級毒品，累犯，處有期徒刑壹年貳月。
扣案殘留第一級毒品海洛因之注射針筒壹支沒收銷燬。
    事  實  及  理  由
一、甲○○前於民國92年間因施用毒品案件，經臺灣高雄地方法
    院裁定送觀察、勒戒後，因認有繼續施用毒品之傾向，再經
    該院裁定令入戒治處所施以強制戒治1 年，嗣經裁定停止戒
    治而執行完畢釋放，並經臺灣高雄地方法院檢察署檢察官以
    93年度戒毒偵字第497 號不起訴處分確定。詎甲○○仍未戒
    除毒癮，竟於上開強制戒治執行完畢釋放後5 年內，復基於
    施用第一級毒品之概括犯意，自94年10月中旬某日起至同年
    12月7 日12時30分許止，在其位於屏東縣里港鄉○○村○○
    街122 之20住處或高雄縣美濃鎮○○○路旁等處，以將海洛
    因加水置入針筒內注射之方式，約每2 、3 日1 次，連續施
    用第一級毒品海洛因多次。嗣於94年12月8 日12時50分許，
    在屏東縣里港鄉○○村○○路與信義路口，因另涉犯竊盜案
    件為警查獲。案經屏東縣警察局里港分局報請臺灣屏東地方
    法院檢察署檢察官偵查起訴。
二、前揭犯罪事實，業據被告甲○○迭於警詢、偵查及本院審理
    時坦承不諱，且其於94年12月8 日17時10分許經警採尿送驗
    ，檢驗結果確呈嗎啡（即海洛因代謝物）陽性反應，有台灣
    檢驗科技股份有限公司濫用藥物尿液檢驗報告及屏東縣警察
    局里港分局毒品案件涉嫌人尿液採證編號姓名代號對照表各
    1 紙附卷為憑，足證被告上開自白與事實相符。又被告前於
    92年間因施用毒品案件，經臺灣高雄地方法院裁定送觀察、
    勒戒後，因認有繼續施用毒品之傾向，再經該院裁定令入戒
    治處所施以強制戒治1 年，嗣經裁定停止戒治而執行完畢釋
    放，並經臺灣高雄地方法院檢察署檢察官以93年度戒毒偵字
    第497 號不起訴處分確定，有前開不起訴處分書、臺灣高等
    法院被告前案紀錄表、臺灣屏東地方法院檢察署刑案資料查
    註紀錄表暨全國施用毒品案件紀錄表各1 份在卷可稽。是被
    告於強制戒治執行完畢後，5 年以內再犯本件施用第一級毒
    品之事證明確，被告犯行堪以認定。
三、查海洛因係毒品危害防制條例第2 條第2 項第1 款所稱之第
    一級毒品，不得持有及施用，是核被告甲○○所為，係犯毒
    品危害防制條例第10條第1 項之施用第一級毒品罪。其施用
    前後持有第一級毒品之低度行為，應為其施用之高度行為所
    吸收，不另論罪。被告先後多次施用第一級毒品海洛因之行
    為，時間緊接，所犯構成要件相同之罪名，顯係基於概括犯
    意反覆為之，應依連續犯之規定，論以一罪，並加重其刑。
    又被告前於92年間因竊盜案件，經本院以92年度簡上字第
    138 號判決判處有期徒刑7 月確定，於93年12月19日縮刑期
    滿執行完畢，有臺灣高等法院被告前案紀錄表1 份為憑，其
    於有期徒刑執行完畢後，5 年以內再犯本件有期徒刑以上之
    罪，為累犯，應依刑法第47條規定加重其刑，並依法遞加之
    。爰審酌被告素行非佳，且經強制戒治執行完畢，竟仍未戒
    除施用毒品之惡習，復施用第一級毒品，戕害身心甚鉅，惟
    念其施用毒品乃戕害自己之健康，尚未危及他人，且其犯後
    坦承，態度尚稱良好，並衡其施用海洛因之期間等一切情狀
    ，量處如主文所示之刑。
四、按刑法第38條規定之沒收，為從刑之1 種，具有刑罰及保安
    處分之性質，且與主刑有從屬關係，依主從不可分原則，應
    於裁判時附隨於主刑而宣告，故該條第1 項第1 款至第3 款
    規定之沒收物，須與犯罪有直接關係並於犯罪事實中有具體
    之記載，始能於判決主文宣示沒收，然該條第2 項規定同條
    第1 項第1 款之違禁物，不問屬於犯人與否沒收之，第40條
    但書復規定違禁物得單獨宣告沒收，則與該犯罪無直接關係
    而於犯罪事實中未具體記載之違禁物，應由檢察官另行聲請
    單獨沒收，惟該與被告犯罪無直接關係之違禁物，檢察官於
    起訴書內已敘明應依法沒收者，應認檢察官已聲請沒收，為
    避免司法資源之浪費，仍得於判決時併宣告沒收；毒品危害
    防制條例第18條第1 項前段規定：「查獲之毒品及專供製造
    或施用毒品之器具，不問屬於犯人與否沒收之」，此項規定
    係刑法第38條之特別規定，仍有上開原則之適用，最高法院
    著有91年度臺非字第67號判決可資參照。查被告於94年12月
    8 日經警查獲時，雖並扣得注射針筒1 支，惟被告始終否認
    該針筒為其所有，此外，亦無證據足認上開針筒係被告用以
    施用毒品之物，是此應為與被告犯罪無直接關係之扣押物；
    惟上開注射針筒經本院送驗後認其上有海洛因陽性反應，有
    高雄醫學大學附設中和紀念醫院檢驗報告1 紙在卷可按，堪
    認係查獲之違禁物毒品，且檢察官於起訴書內已敘明應依法
    沒收，參諸前揭說明，上開扣案之注射針筒1 支，自應依毒
    品危害防制條例第18條第1 項前段之規定，沒收銷燬。
據上論斷，應依刑事訴訟法第273 條之1 第1 項、第299 條第1
項前段，毒品危害防制條例第10條第1 項、第18條第1 項前段，
刑法第11條、第56條、第47條、第40條但書，判決如主文。
本案經檢察官葉容芳到庭執行職務。
中    華    民    國    95    年    5     月    29    日
                      刑事第五庭    法  官   李宜娟
以上正本證明與原本無異。
如不服本判決應於收受本判決送達後10日內向本院提出上訴書狀
，其未敘述上訴理由者，並得於提起上訴後10日內向本院補提理
由書狀（均須按他造當事人之人數附繕本）「切勿逕送上級法院
」
中    華    民    國    95    年    6     月    2     日
                                    書記官   林香如
附錄本案論罪科刑法條
毒品危害防制條例第10條第1項：
施用第一級毒品者，處6月以上5年以下有期徒刑。


司法院資訊處製作；財團法人民間司法改革基金會備份。
